臺灣高等法院高雄分院刑事判決　　　　　 94年度上訴字第5號
　　上　訴　人
　　即　被　告　甲○○
　　選任辯護人　洪千琪律師
上列上訴人因常業詐欺等案件，不服臺灣高雄地方法院92年度訴
字第663 號中華民國93年10月29日第一審判決（起訴案號：臺灣
高雄地方法院檢察署91年度偵字第18866 號、91年度偵緝字第18
67號），提起上訴，本院判決如下：
    主  文
原判決關於甲○○部分撤銷。
甲○○幫助常業詐欺，處有期徒刑拾月。
    事  實
一、甲○○曾因偽造文書等案件，於民國（下同）88年間經本院
    判處有期徒刑1 年4 月，嗣經最高法院駁回上訴；又於90年
    間因公共危險案件，經台灣高雄地方法院判處有期徒刑4 月
    ；再於91年間因偽造文書案件，經台灣高雄地方法院判處有
    期徒刑4 月、2 年（均不構成累犯）。其與于開旋、楊進旺
    （上開2 人均經原審判處罪刑確定）均可預見提供金融機構
    帳戶之存摺簿、提款卡、印章予他人使用，將可能遭犯罪集
    團利用，進而便利犯罪集團實施常業詐欺犯行，竟基於幫助
    該他人所屬犯罪集團實施常業詐欺之犯意，於民國（下同）
    88年2 月間因楊進旺需款孔急，而求助於于開旋，于開旋告
    知可提供金融機構帳戶予甲○○，以此方式換取金錢使用，
    楊進旺乃經由于開旋之介紹，於88年2 月10日與于開旋前往
    甲○○所開設位於高雄市○○路之代書事務所後，楊進旺與
    甲○○談妥以新台幣（下同）2 萬元之代價，提供4 個金融
    機構帳戶供甲○○使用，雙方約定使用期限為3 個月，翌（
    11）日于開旋偕同楊進旺至金融機構開立附表編號一至三所
    示之帳戶，開設帳戶完成後，在上開代書事務所交付前開帳
    戶之存摺、印章及提款卡予甲○○，甲○○乃當場交付楊進
    旺2 萬元；嗣於同年3 月8 日，于開旋再陪同楊進旺至萬通
    商業銀行（現已更名為中國信託商業銀行）開立如附表編號
    四所示之帳戶後，於同日在高雄市某處，將該帳戶之存摺、
    印章及提款卡交付甲○○所指定之駕駛BMW 汽車之不詳姓名
    年籍友人。甲○○於取得前開金融機構帳戶後，將之轉交給
    詐欺集團，供犯罪集團實施常業詐欺之用。嗣因乙○○接獲
    「亞洲衛視公司」販售六合彩明牌之夾報傳單，誤信「亞洲
    衛視公司」確能提供六合彩明牌，而陷於錯誤，遂在不明人
    士指示下，自87年9 月17日起連續多次匯入入會費用至詐欺
    集團指定之帳戶內，迄88年4 月13日，乙○○再次依約匯款
    10萬元至楊進旺如附表編號三所示之帳戶，並依夾報傳單所
    載「亞洲衛視公司」之地址，親自前往台北市○○○路○段
    180 號查看後，因該址並無「亞洲衛視公司」，方察覺有異
    ，乃持匯款單據向警方報案，而循線查獲上情。
二、案經南投縣政府警察局竹山分局報告臺灣南投地方法院檢察
    署呈請臺灣高等法院檢察署令轉台灣高雄地方法院檢察署檢
    察官偵查起訴。
    理  由
一、訊據上訴人即被告（下稱被告）甲○○矢口否認有上揭幫助
    常業詐欺取財之犯行，辯稱：被告雖有以2 萬元之代價，購
    買楊進旺上開4 個帳戶，但之後販售六合彩明牌詐財的事，
    被告並不知情，因當時被告已另案在羈押中，且被告購買上
    開帳戶與本案無關，係為台灣高雄地方法院89年度訴字第60
    號案件之犯行而為，本案與上開案件有連續犯關係，是本件
    應為免訴之判決云云。經查：
（一）同案被告楊進旺經由同案被告于開旋之介紹，以2 萬元之
      代價，提供金融帳戶予被告甲○○等情，已據同案被告楊
      進旺於原審審理時以證人身分具結後結證稱：「（檢察官
      問：如何認識甲○○？）因我缺錢，我告訴于開旋我缺錢
      ，于開旋說他帶我去他大哥那裡借錢，在途中于開旋告訴
      我，他之前借帳戶給他大哥強哥使用沒有問題，可以拿到
      2 萬元，到達四維路、濱海路他大哥開設的土地代書事務
      所，他大哥親口跟我說辦6 本帳戶借他使用，代價是借我
      2 萬元，帳戶借他使用3 個月，他沒有說2 萬元要還，我
      有講這2 萬元是借的，但我沒有說3 個月後還他2 萬元」
      、「（檢察官問：你見過甲○○幾次？）3 至4 次」、「
      （檢察官問：第1 次在那裡與甲○○見面？）他開設的土
      地代書事務所」、「（檢察官問：那天因何事見面？）因
      我要借錢」、「（檢察官問：進去後，于開旋如何跟甲○
      ○講？）于開旋先介紹我與在庭甲○○認識」、「（檢察
      官問：你如何交付帳戶？）第1 次談完後第2 天，強哥叫
      于開旋帶我去辦，我原本記得辦6 本帳戶，我分2 天辦，
      第1 次那天辦3 本，第2 次那天也是辦3 本。第1 次那天
      辦完後，我與于開旋一起去交給強哥，我們3 人都在場時
      ，于開旋手上拿這3 本存摺，我沒有看到于開旋把存摺交
      給強哥，也忘了強哥手上有無拿到存摺，我辦完帳戶，存
      摺在于開旋身上，于開旋告訴我拿給強哥了，但我沒有看
      到，我忘了強哥或于開旋拿2 萬元給我，第2 次那天，于
      開旋帶我去強哥那裡坐，強哥說我還欠他3 本，強哥叫于
      開旋帶我去辦，當天我與于開旋即去辦3 本，辦好了，有
      人打電話給于開旋，于開旋說強哥打來的，要我們去八德
      路或七賢路某處等一位開BMW 車的人，于開旋將帳戶交給
      該人，該人我有看到，但不認識」、「（檢察官問：你有
      無問于開旋，有無交付存摺給甲○○？）因當時就是要交
      付存摺給強哥，且是強哥要我們去辦的，所以我不會懷疑
      于開旋是否有交付存摺給強哥」「（審判長問：第1 、 2
      次交存摺的時間，相差幾天？）我印象中第1 次在過年前
      ，第2 次在過年後，2 次間隔不超過1 個月」等語（見原
      審卷第86頁至89頁、95頁）。此外，又有同案被告楊進旺
      確於88年2 月11日開設如附表編號一至三所示3 個帳戶，
      有中華郵政公司92年9 月9 日高營00000000-003號函暨所
      附之立帳基本資料、台灣土地銀行新興分行93年9 月15日
      興存字第0930000680號函暨所附之開戶資料及華南商業銀
      行高雄三民分行93年3 月12日華高三存字第61號暨所附之
      開戶基本資料各1 份在卷可稽（見原審卷一第72頁至73頁
      、卷二第308 頁至第312 頁、卷一第216 頁至第217 頁）
      ，又同案被告楊進旺於相距不到1 個月之88年3 月8 日開
      月17日中信民族字第9311710016號函在卷可證（見原審卷
      一第226 頁）。
（二）證人楊進旺於原審審理時具結後證稱：「（檢察官問：你
      的帳戶透過于開旋交給甲○○，你後來有無向甲○○要回
      帳戶？）台北新莊郵局打電話詢問我有沒有委託別人去領
      錢，我去甲○○事務所找不到人，我就問于開旋如何才能
      找到甲○○，于開旋就帶我去甲○○姐姐那裡，他姐姐說
      他被關」、「（辯護人問：新莊郵局有無詢問領多少錢？
      ）40萬元」、「（辯護人問：是否要領順昌郵局的40萬元
      ？）我忘了，新莊郵局打電話給我以後，我馬上連絡于開
      旋在朋友那裡見面，我問他發生何事，就有人打電話給于
      開旋叫我接，來電者說他是台中的，他說要叫1 個小弟去
      領錢，但領不到錢，要我親自去領，我問為什麼，他威脅
      我，若我不去領，要對我家人不利，後來他叫于開旋帶我
      去領，我去領不到，郵局的人說被凍結了」、「（審判長
      問：既然將印章、存摺、提款卡交給他人，你如何依台中
      那個人指示去領？）我有告訴他，我沒有存摺、印章如何
      領錢，他叫我先辦遺失，我與于開旋去辦遺失」等語（見
      原審卷第91頁至第95頁），而同案被告楊進旺如附表編號
      三之帳戶於88年4 月15日確有1 筆40萬元匯款，當日在新
      莊新泰路郵局以現金提款方式提領，惟因錯誤提款沖銷，
      致該筆款項未遭領取，楊進旺並於同日辦理變更印鑑及密
      碼一節，有中華郵政股份有限公司高雄郵局93年3 月10日
      高營9350001-196 號函暨所附之查詢存戶變更資料，及該
      局92年9 月9 日高營9250001-473 號函暨所附之儲戶申請
      變更帳戶事項申請書及客戶歷史交易清單在卷可證（見原
      審卷一第230 頁至第231 頁、原審卷一第72頁至第77頁）
      。又被告甲○○自88年3 月16日起至同年5 月12日止遭羈
      押於台灣高雄看守所，復有法務部在監
      卷可佐（見原審院卷一第163 頁），經核證人楊進旺前開
      證述：新莊郵局詢問伊有無委託他人領錢、伊去辦理印鑑
      及密碼變更，及被告甲○○遭拘禁之時間等情，均與上開
      客觀事證相互符合。再參以同案被告楊進旺與被告甲○○
      並無宿怨，縱其因提供帳戶而遭查獲，倘其未曾提供帳戶
      予被告甲○○，應無甘冒偽證之風險，明確指述其提供帳
      戶予被告甲○○之理。
（三）再依卷附之相關資料，同案被告楊進旺於88年2 月11日開
      編號四所示之帳戶，而被告甲○○復否認犯罪，基於罪疑
      唯輕之原則，自應以對被告較有利之金融機構帳戶數目，
      認定同案被告楊進旺經由同案被告于開旋之介紹，而提供
      予被告甲○○4 個帳戶，逾此部分之指證，尚乏其他積極
      證據可資佐證，自難逕為不利被告之認定。從而，被告甲
      ○○於88年間以2 萬元之代價，經由同案被告于開旋之介
      紹，而向同案被告楊進旺借用如附表編號一至四所示之4
      個金融帳戶，應可認定。至同案被告楊進旺與同案被告于
      開旋就提供帳戶予被告甲○○之時間、帳戶數目及借用金
      額等細節事項，彼此間雖略有差異，惟同案被告楊進旺與
      同案被告于開旋就88年間因同案被告楊進旺需款孔急，乃
      經由同案被告于開旋之介紹，被告甲○○向同案被告楊進
      旺收購帳戶等節均無二致，則前開細節事項之差異，應係
      距案發時間久遠，同案被告楊進旺與同案被告于開旋之記
      憶模糊，或其等對犯罪情節有所保留，並未全盤托出實情
      所致，尚難據此遽認證人楊進旺之前開證述不足憑採。
（四）又按金融帳戶為個人之理財工具，而政府開放金融業申請
      金融帳戶，並無任何特殊之限制，因此一般人申請存款帳
      戶極為容易而便利，且得同時在不同金融機構申請多數存
      款帳戶使用，並無使用他人帳戶之必要，此為一般日常生
      活所熟知之常識，故除非充作犯罪使用，並藉此躲避警方
      追緝，一般正常使用之存款帳戶，並無向他人租用或購買
      之必要，又存摺係個人資金往來紀錄依據，提款卡則為領
      取款項之重要憑證，印章則代表個人之認知，均為個人財
      產權益之重要物品，並無理由可流通使用，衡諸常理，若
      非與本人有密切關係，不可能提供個人帳戶供他人使用，
      縱有交付個人帳戶予他人使用之特殊情形，亦必會先行瞭
      解他人使用帳戶之目的始行提供，況坊間報章雜誌及其他
      新聞媒體，對於以簡訊通知中獎、刮刮樂或其他類似之不
      法詐騙集團，經常利用大量收購之他人存款帳戶、提款卡
      、印章，以隱匿其等常業詐欺之不法行徑，規避執法人員
      之查緝，並掩飾、確保因自己或他人犯罪所得之財物，類
      此在社會上層出不窮的案件，亦多所報導及再三披露，是
      一旦有人收購他人帳戶，依一般人之認知，自可判斷隱身
      幕後之使用人，其存提款之情形，必係恐為人知之犯罪行
      為，堪認被告主觀上對於他人收購帳戶之目的在於供作與
      財產犯罪有關之工具，就該犯罪集團嗣後將其收購之帳戶
      供常業詐欺取財之用，並藉以方便取得贓款，常業詐欺犯
      行不易遭人查緝，顯不違反被告之本意，被告自有幫助該
      犯罪集團常業詐欺之未必故意，至為明確。
（五）同案被告楊進旺提供之如附表編號三帳戶供「亞洲衛視公
      司」詐騙集團使用，作為詐欺取財之帳戶，嗣有告訴人乙
      ○○受騙，陸續匯入入會費用至詐欺集團指定之帳戶內，
      並於88年4 月13日匯款10萬元至楊進旺附表編號三所示之
      帳戶等情，有香港亞洲衛視契約書、郵政國內匯款執據及
      廣告單等附卷可稽（見台灣南投地方法院檢察署89年度他
      字第17號卷一第11頁、第14頁至第30頁）。又附表編號三
      所示之帳戶，資金進出頻繁，金額一經存入隨遭領出，有
      該帳戶之客戶歷史交易清單在卷可稽（見原審卷一第 185
      頁），堪認該前開帳戶係由詐騙集團使用，且依前揭帳戶
      資金往來情形均足認該等集團有反覆實施同一犯罪，恃此
      維生謀活之意，應成立刑法第340 條常業詐欺罪。
（六）被告甲○○雖辯稱告訴人乙○○被騙而在不明人士指示下
      ，自87年9 月17日起連續多次匯入入會費用至詐欺集團指
      定之帳戶內，88年4 月13日，又再次匯款10萬元至楊進旺
      如附表編號三之帳戶，但被告甲○○自88年3 月16日起至
      同年5 月12日止遭羈押於台灣高雄看守所，告訴人乙○○
      之被騙與伊無關云云。惟88年4 月13日告訴人再次匯款10
      萬元至楊進旺如附表編號三之帳戶，固屬事實，但有如前
      述，被告購買同案被告楊進旺之帳戶供常業詐欺犯罪集團
      使用，其提供帳戶之初，即有幫助該犯罪集團常業詐欺之
      未必故意，則嗣後常業詐欺犯罪集團之詐欺行為，應認均
      在被告幫助常業詐欺之犯意內，被告甲○○難執此而為有
      利之辯解。
（七）綜上所述，被告甲○○於88年間以2 萬元之代價，經由同
      案被告于開旋介紹，而向同案被告楊進旺借用如附表編號
      一至四所示之四個金融帳戶，被告甲○○有幫助常業詐欺
      之犯行，事證明確，其犯行堪以認定，應依法論科。
二、查同案被告楊進旺經由同案被告于開旋之介紹，由同案被告
    于開旋陪同同案被告楊進旺至附表編號一至四所示之金融機
    構開立帳戶後，再交給被告甲○○，被告甲○○於取得上開
    帳戶後，再將該帳戶連同存摺簿、提款卡、印章供詐欺集團
    使用，對於犯罪集團遂行常業詐欺，資以助力，核被告甲○
    ○所為，係犯刑法第30條第1 項、同法第340 條之幫助常業
    詐欺罪。其為幫助犯，依刑法第30條第2 項規定減輕其刑。
    又公訴人僅就同案被告于開旋介紹同案被告楊進旺出借如附
    表編號三所示之帳戶予被告甲○○部分犯行提起公訴，然同
    案被告于開旋介紹同案被告楊進旺出借如附表編號一、二、
    四所示之帳戶予被告甲○○之犯罪事實，與前揭經起訴並由
    本院論罪科刑部分有實質一罪關係，依審判不可分原則，其
    餘犯罪事實亦為起訴效力所及，本院自得併予審理。又公訴
    意旨雖認：被告甲○○共同意圖為自己不法之所有，夥同真
    實姓名年籍不詳之成年人，自86年5 、6 月間起在宣傳單上
    ，以虛偽之「亞洲衛視公司」名義，刊登廣告販售俗稱六合
    彩之明牌，佯稱：該公司與香港六合彩搖獎部串通，於開彩
    前可事先以衛星直接傳送開獎號碼，並登載虛偽中獎之見證
    人以增強廣告之說服力，藉此使人誤信該公司確能預先知悉
    六合彩開獎號碼，招募會員加入並要求匯入手續費至指定之
    帳戶，騙取加入會員入會款項，並以之為常業，被告甲○○
    等人為達隱匿詐得款項、逃避訴追之目的，或冒用他人遺失
    金融機構存款帳戶以遂行詐欺犯行，因認被告甲○○係犯刑
    法第340 條常業詐欺及修正前洗錢防制法第9 條第1 項之正
    犯云云。惟查，同案被告楊進旺雖提供被告甲○○如附表編
    號一至四之帳戶，乙○○復於88年4 月13日，為向「亞洲衛
    視公司」購買六合彩明牌，而依約匯款10萬元至同案被告楊
    進旺附表編號三所示之帳戶，業如前述，惟尚無證據證明被
    告甲○○係該犯罪集團之成員，而參與常業詐欺犯行之構成
    要件行為，基於罪疑惟輕之法理，應認被告甲○○係將自同
    案被告楊進旺取得之附表編號一至編號四之帳戶後，再單純
    提供帳戶連同存摺簿、提款卡、印章供詐欺集團使用，被告
    甲○○單純提供帳戶供人使用之行為，並不等同於向被害人
    施以欺罔之詐術行為，而僅對於該犯罪集團遂行常業詐欺，
    資以助力，構成幫助犯，公訴意旨認被告甲○○就前開犯行
    ，應成立正犯，容有誤會，惟其基本事實同一，本院自得變
    更起訴法條而予審理（最高法院30年上字第1574號判例參照
    ）；至於被告甲○○上開行為，不能構成修正前洗錢防制法
    第9 條第1 項之罪名，詳如後述。
三、被告甲○○雖以其本案犯行與台灣高雄地方法院89年度訴字
    第60號判決有連續犯關係，本案應為免訴判決云云。惟查：
    （一）台灣高雄地方法院89年度訴字第60號一案，該案公訴
    意旨略以：被告甲○○自任代書，與綽號阿瓏之朱新瓏（由
    檢察官另行分案偵辦）共謀欲以假身份向銀行貸款詐財，由
    朱新瓏負責製作假
    報紙上刊登給付報酬招募保證人之廣告，程秋明因而前來應
    徵，並提供其相片，交由朱新瓏偽造姓名為林吉全之
    後，即因被告甲○○另於88年2 月間某日，由程秋明攜上開
    偽造之林吉全
    屋仲介股份有限公司南區辦事處佯以購屋，並約於88年3 月
    7 日，由程秋明以林吉全名義，與該屋之屋主鍾瑞香簽立總
    價款1900萬元之買賣不動產要約書，並因而取得鍾瑞香、其
    夫邱富發之年籍基本資料；嗣又取得鍾瑞香之財產歸戶資料
    、建物及土地登記謄本等資料。又對外另行招募欲假冒鍾瑞
    香至銀行辦理抵押對保之人，甲○○告以潘花蕊其工作僅須
    至銀行表示是鍾瑞香本人要以房地抵押借貸即可，並偽造鍾
    瑞香之
    邱富發、鍾瑞香之印章各1 枚後，由甲○○先行送件至聯邦
    銀行高雄分行辦理貸款申請，俟聯邦銀行初審通知送件人甲
    ○○對保時，冒名鍾瑞香之潘花蕊因而於88年3 月10日與冒
    名邱富發之程秋明，及甲○○3 人至聯邦銀行申辦本金1200
    萬元之抵押借款對保，並於聯邦銀行吉祥理財貸款申請書、
    借款約定書、本票上由潘花蕊偽簽鍾瑞香署押、偽造印文，
    及程秋明偽簽邱富發署押及偽造其印文。翌日因聯邦銀行查
    證發現有異遂報警，查獲上情，因認被告甲○○共同涉嫌刑
    法第210 條、第216 條、第212 條、第339 條第1 項第3 項
    罪嫌云云。台灣高雄地方法院89年度訴字第60號判決，則以
    上開起訴事實與後述本院88年度上訴106 號起訴事實（台灣
    高雄地方法院檢察署87年度偵字第17772 號、18457 號），
    有連續犯裁判上一罪之關係，而另案既較本案先行起訴，則
    致本案之起訴事實應屬重覆起訴，且前案尚未確定（係指該
    案原審判決時），而諭知不受理之判決，有該案判決書附於
    本院卷可參。（二）本院88年度上訴字第106 號判決，係以
    甲○○基於概括之犯意，先於86年12月間，化名為錢偉強，
    在高雄市○○路、青年路口大眾銀行大樓4 樓處（起訴書誤
    載為高雄市○○路548 號6 樓）經營偉豪代書事務所，明知
    董端麗（業經臺灣高雄地方法院以87年度訴字第1964號偽造
    文書等案件判決罪刑在案）需款週轉，但因先前信用欠佳，
    無法以本人名義向銀行申請信用貸款，而其兄董群樑（亦經
    臺灣高雄地方法院以87年度訴字第1964號偽造文書等案件判
    決罪刑在案）在屏東縣車城鄉以耕作為業，亦不符合向銀行
    申請信用貸款之條件，竟夥同董端麗、董群樑共同基於為自
    己不法所有之犯意聯絡，由董端麗以1 萬5 千元之代價，在
    上開代書事務所內，委託甲○○偽造董群樑在高雄市三民區
    ○○○路308 號正勤機械股份有限公司（下稱正勤公司）任
    職主任之員工職務證明書1 紙（上有偽造之「正勤機械股份
    有限公司」、「黃金定」之印文各1 枚）、薪資明細3 紙（
    上有偽造之「正勤機械股份有限公司」、「黃金定」、「正
    勤機械股份有限公司統一發票專用章」印文各3 枚）、勞工
    保險卡1 紙（上有偽造之「臺閩地區勞工保險局」印文1 枚
    ）、85年各類所得扣繳暨免扣繳憑單1 紙及84年、85年綜合
    所得稅各類所得資料查詢表2 紙（上有偽造之「財政部臺灣
    省南區國稅局恆春稽徵所所得證明專用章」印文2 枚）等不
    實文件，足生損害於正勤公司及政府機關臺閩地區勞工保險
    局、財政部臺灣省南區國稅局恆春稽徵所所發文書證明之公
    信力，甲○○於86年12月11日上午在上開代書事務所內，交
    付上開偽造之文件予董端麗後，再由董群樑與董端麗於同日
    下午至寶島商業銀行前金分行，持上開偽造之證明文件用董
    群樑名義向該行申請信用貸款60萬元，欲以此詐騙方式使該
    分行陷於錯誤而貸與上開借款，供董端麗週轉，嗣因寶島商
    業銀行前金分行向財政部台灣省南區國稅局恆春稽徵所查核
    董群樑之薪資所得資料時，發現董群樑所提供之前揭所得稅
    證明書為86年11月前之舊格式，與財政部國稅局於86年11間
    起全面更換之現有新格式有異，始查知上情，致詐貸款項未
    能得逞。甲○○復承上開概括之犯意，於87年8 月間某日，
    明知何軒急於辦理信用貸款，資格不符，竟與何軒、劉俊麟
    及綽號「小廖」之不詳姓名成年男子共同基於為自己不法所
    有之犯意聯絡，由何軒給付2 萬5 千元之代價，並將其印章
    、存摺及
    料及代價5 千5 百元交予甲○○，再由甲○○以4 千元之代
    價委託綽號「小廖」者偽造何軒在和集汽車材料有限公司任
    職修護主任之員工在職證明書（上有偽造之「和集汽車材料
    有限公司」「陳朝根」之印文各1 枚）、薪資袋3 個（上有
    偽造之「陳朝根」印文3 枚）、統一編號單1 紙（上有偽造
    之「和集汽車材料有限公司」「陳朝根」之印文各1 枚）、
    86年各類所得扣繳暨免扣繳憑單1 紙及85年度綜合所得稅各
    類所得資料查詢表1 紙（上有偽造之「財政部臺灣省南區國
    稅局高雄縣分局綜合所得稅證明專用章」印文1 枚）、財政
    部臺灣省南區國稅局高雄縣分局85、86年度綜合所得稅稅額
    證明書2 紙（上有偽造之「財政部臺灣省南區國稅局高雄縣
    分局分局章」印文2 枚）等不實文件，由何軒於87年9 月 7
    日14時30分許，持上開文件至高雄市○○區○○路213 號向
    板信商業銀行小港分行辦理貸款50萬元，欲以此詐騙方式使
    該分行陷於錯誤而貸與上開借款，嗣因板信商業銀行小港分
    行向財政部台灣省南區國稅局高雄縣分局查核綜合所得稅稅
    額證明資料時，發現前揭所得稅證明書為舊格式，與財政部
    國稅局於86年11月間起全面更換之現有新格式有異，始查知
    上情，致詐貸款項未能得逞之事實，而判處被告甲○○共同
    連續行使偽造公文書，處有期徒刑1 年4 月，並經最高法院
    90年台上字第4122號駁回上訴確定在案，亦有上開本院判決
    及最高法院判決附於本院卷可參。（三）惟查，本案被告甲
    ○○犯罪事實，與其所犯前開二案，其犯罪結構、犯罪手法
    及犯罪態樣，均有不同，難認本案與前開二案係基於概括之
    犯意為之，應無連續犯關係；何況，前開台灣高雄地方法院
    89年度訴字第60號判決，係諭知公訴不受理之判決，與本案
    更無連續犯關係可言。被告辯護人認本案應與台灣高雄地方
    法院89年度訴字第60號犯罪事實有連續犯關係，本案應諭知
    免訴判決，所辯不足採取。
四、原審論處被告罪刑，固非無見。惟查，被告之行為尚難成立
    修正前洗錢防制法第9 條第1 項之罪名（理由詳如後述），
    原審認被告成立該項罪名而與其所犯之幫助常業詐欺罪名，
    依想像競合犯關係處斷，尚有未洽，被告上訴意旨否認全部
    犯罪，雖不足取，但原判決關於被告甲○○部分既有上開可
    議之處，仍無可維持，應將原判決關於被告甲○○部分撤銷
    改判。審酌被告提供帳戶之犯罪動機僅在圖得微薄利益，然
    其等出售帳戶供他人犯罪之用，嚴重破壞社會治安及有礙金
    融秩序，助長犯罪歪風，並增加追緝犯罪及被害人尋求救濟
    之困難，被告甲○○於向同案被告楊進旺收購帳戶後，再提
    供予詐欺集團犯罪之用，及其犯罪後之態度等一切情狀，量
    處如主文第2 項所示之刑。
五、公訴意旨雖認：被告甲○○共同意圖為自己不法之所有，夥
    同真實姓名年籍不詳之成年人，自86年5 、6 月間起在宣傳
    單上，以虛偽之「亞洲衛視公司」名義，刊登廣告販售俗稱
    六合彩之明牌，佯稱：該公司與香港六合彩搖獎部串通，於
    開彩前可事先以衛星直接傳送開獎號碼，並登載虛偽中獎之
    見證人以增強廣告之說服力，藉此使人誤信該公司確能預先
    知悉六合彩開獎號碼，招募會員加入並要求匯入手續費至指
    定之帳戶，騙取加入會員入會款項，並以之為常業，被告甲
    ○○等人為達隱匿詐得款項、逃避訴追之目的，或冒用他人
    遺失
    融機構存款帳戶以遂行詐欺犯行。因認被告甲○○亦觸犯修
    正前洗錢防制法第9 條第1 項之罪名云云。惟按洗錢防制法
    之制定，旨在規範特定重大犯罪（詳見該法第3 條）不法所
    得之資金或財產，藉由洗錢行為，諸如經由各種金融機關或
    其他交易管道，轉換成合法來源之資金或財產，以切斷資金
    與當初犯罪行為之關聯性，俾便於隱匿其犯罪行為或該資金
    不法來源或本質，以逃避追溯、處罰。該法之制定背景，主
    要針對預防鉅額贓款，經由洗錢行為轉變為合法來源，造成
    資金流向之中斷，使偵查機關無法藉由資金之流向，追查不
    法前行為之犯罪行為人。足見其所保護之法益為國家對特定
    重大犯罪之追溯及處罰，此觀該法第1 條規定：「為防制洗
    錢，追查重大犯罪，特制定本法」，而對不法之前行為其所
    侵害之一般法益，因已有該當各行為之構成要件加以保護，
    自非該法之立法目的（參考最高法院92年度台上字第3639號
    判決）。經查，被告甲○○購買前開帳戶而幫助常業詐欺犯
    罪之行為，使被害人將被騙款項匯入前開各該帳戶，僅係其
    幫助常業詐欺犯罪詐取款項之手段而已，並非將之換成合法
    來源之資金或財產，切斷資金與當初犯罪行為之關聯性，難
    認係洗錢之行為，自與修正前洗錢防制法第9 條第1 項之犯
    罪構成要件有間，惟公訴人認被告甲○○所涉犯此部分罪名
    與本院上開論罪科刑部分有想像競合犯關係，故此部分不另
    為無罪之諭知。
六、同案被告于開旋、楊進旺部分，均經原審判決確定，自不另
    論列，附此敘明。
據上論結，應依刑事訴訟法第369 條第1 項前段、第364 條、第
299 條第1 項前段、第300 條，刑法第340 條、第30條笫1 項、
第2 項，判決如主文。
本案經檢察官許月雲到庭執行職務。
中　　華　　民　　國　　94　　年　　3 　　月　　10　　日
　　　　　　刑事第五庭    審判長法　官  曾永宗
                                法　官  陳明富
                                法　官  邱永貴
以上正本證明與原本無異。
如不服本判決應於收受本判決後10日內向本院提出上訴書狀，其
未敘述上訴理由者，並得於提起上訴後10日內向本院補提理由書
狀（均須按他造當事人之人數附繕本）「切勿逕送上級法院」。
　　　　　　　　　　　　　　　　書記官  唐奇燕
中　　華　　民　　國　　94　　年　　3 　　月　　10　　日
本案論罪科刑法條
中華民國刑法第340條
以犯第339 條之罪為常業者，處1 年以上7 年以下有期徒刑，得
併科5 萬元以下罰金。
附表
 ┌──┬───┬────────┬────────┐
 │編號│戶  名│金融機構帳戶    │  開立帳戶時間  │
 │    │      │帳號（歸戶編號）│                │
 ├──┼───┼────────┼────────┤
 │一  │楊進旺│台灣土地銀行    │88年2月11日     │
 │    │      │00000000000號   │                │
 ├──┼───┼────────┼────────┤
 │二  │楊進旺│華南商業銀行    │88年2月11日     │
 │    │      │000000000000號  │                │
 ├──┼───┼────────┼────────┤
 │三  │楊進旺│中華郵政股份有限│88年2月11日     │
 │    │      │公司            │                │
 │    │      │000000000000號  │                │
 ├──┼───┼────────┼────────┤
 │四  │楊進旺│萬通商業銀行（現│88年3月8日      │
 │    │      │更名中國信託商業│                │
 │    │      │銀行）          │                │
 │    │      │00000000000000號│                │
 └──┴───┴────────┴────────┘
